臺灣臺北地方法院刑事判決
111年度易字第109號
公  訴  人  臺灣臺北地方檢察署檢察官
被      告  翁憲世


上列被告因妨害名譽案件，經檢察官聲請簡易判決處刑（110年
度調院偵字第668號），本院認為不宜以簡易判決處刑（111年度
簡字第215號），改依通常程序審理，判決如下：
    主  文
翁憲世犯公然侮辱罪，處罰金捌仟元，如易服勞役，以新臺幣壹
仟元折算壹日。
    事  實
一、翁憲世與傅兆璋分別居住在臺北市○○區○○路000巷0弄0號2樓
    ，及同巷1之1號2樓，彼此為鄰居關係，翁憲世基於公然侮
    辱之犯意，於民國110年7月25日14時許，在不特定之人得共
    見共聞之其等上開住處外之2樓樓梯間，以「幹你娘、真的
    是他媽」、「你娘實在」、「他媽他在照相，真的是爛人真
    的是爛人」、「幹你娘、他媽的」、「你惡霸」、「你他媽
    、陰陽怪氣、你真的是爛、你娘、幹你娘」、「媽的陰陽怪
    氣。幹你娘真的是爛人」、「媽的、陰陽怪氣」等語，辱罵
    傅兆璋，足以貶損傅兆璋之名譽、人格地位及社會評價。
二、案經傅兆璋訴由臺北市政府警察局中山分局報請臺灣臺北地
    方檢察署檢察官偵查後聲請簡易判決處刑。
    理  由
壹、程序部分
一、按被告以外之人於審判外之陳述，雖不符刑事訴訟法第159
    條之1至第159條之4規定，而經當事人於審判程序同意作為
    證據，法院審酌該言詞陳述或書面陳述作成時之情況，認為
    適當者，亦得為證據；當事人、代理人或辯護人於法院調查
    證據時，知有該法第159條第1項不得為證據之情形，而未於
    言詞辯論終結前聲明異議者，視為有前項之同意，同法第15
    9條之5定有明文。檢察官及被告翁憲世對於本判決所引用下
    述被告以外之人於審判外之陳述，均未爭執其證據能力，本
    院審酌該等證據作成時之情況，並無不宜作為證據或證明力
    明顯過低之情事，以之作為證據應屬適當，依刑事訴訟法第
    159條之5第1項規定，均得作為證據。
二、本判決所引用之非供述證據，查無違反法定程序取得之情形
    ，依刑事訴訟法第158條之4規定反面解釋，均具證據能力。
貳、得心證之理由
一、訊據被告否認於上開時、地有何公然侮辱犯行，辯稱：案發
    當下我說了什麼話我不曉得，當時我被激怒了，因為告訴人
    傅兆璋媽媽控制樓梯間照明，告訴人不處理，又去報警，並
    擺明不讓我跟我太太上樓梯，害我翻跟斗倒頭栽，還拿手機
    對著我臉上拍等語。
二、查被告有於上開時、地對告訴人口出起訴事實所載言語(下
    合稱本案言語)，有告訴人偵查中提出之錄影譯文（偵字卷
    第31-32頁）及本院勘驗告訴人提出之案發當時錄影內容之
    勘驗筆錄（本院易字卷第37頁）可佐，此部分事實堪以認定
    。
三、按刑法上之公然侮辱罪，祗須侮辱行為足使不特定人或多數
    人得以共見共聞之狀況，即行成立（司法院院字第2033號、
    第2179號解釋參照）。又侮辱，乃謾罵嘲弄或其他輕蔑他人
    人格之行為，且須出於侮辱之故意，而具有妨害他人名譽之
    危險，始足當之。亦即行為人須出於主觀侮辱他人之犯意，
    以言語、文字或動作表示不屑輕蔑或攻擊其人格之意思，而
    足以對於個人在社會上所保持之人格及地位，在客觀上業已
    達到貶損其名譽及尊嚴評價之程度。查被告為上開行為時係
    身處公寓樓梯間，而該處為同棟公寓住戶、訪客均可出入，
    是被告對告訴人為本案言語時，屬不特定多數人均得以共見
    共聞之公然狀態。再者，本案言語在社會評價及一般人通常
    口語用語上，乃不雅及不莊重之語，並足以令人感到難堪、
    不快，且因已具針對性，衡情當使告訴人感覺人格遭受攻擊
    ，足以貶損其名譽、尊嚴及人格評價。
四、被告所辯因樓梯照明受控制、告訴人報警、遭告訴人阻擋其
    及其妻去路並跌倒，且拿手機拍照等事激怒，始對告訴人口
    出本案言語等語。然查，依被告偵查中提出之陳述書所載及
    本院審理所陳，其所稱樓梯照明控制問題乃長期存在，且係
    告訴人母親所為（調院偵卷第29頁，本院易字卷第36、39頁
    ），而其所指告訴人報警一事，係在案發前一個多月（本院
    易字卷第37頁），被告所舉此等情節僅可認被告與告訴人間
    於案發前非無存有爭執。又依上揭錄影譯文及擷圖照片所示
    ，被告對告訴人為本案言語時，被告之妻從其住處內（偵字
    卷第39頁），向被告告稱「不要再跟人家吵了」、「好了啦
    進來了啦」（偵字卷第31頁），無從認案發當時被告及其妻
    因告訴人阻擋而有跌倒情況。基上，難認被告對告訴人口出
    本案言語，乃告訴人於案發當時有被告所指上開舉動所致。
    縱告訴人案發時對被告另有挑釁事由，僅未經上開錄影資料
    完整呈現，然被告自承當下其「忍無可忍已經瘋狂」（本院
    易字卷第37頁），則其在情緒激動下，對告訴人為社會通念
    下屬於謾罵惡言之本案言語，足使告訴人精神上或心理上感
    受相當之難堪或不快，被告自有所認識，當無從免於本案罪
    責。至告訴人於案發當時持手機對被告拍攝，使被告感受不
    快，至多係被告為本案犯行之動機，亦無以解免其公然侮辱
    告訴人之責。
五、綜上，本件事證明確，被告上開所辯，並無足採，其前揭犯
    行，自堪認定。
六、論罪科刑： 
(一)核被告所為，係犯刑法第309條第1項之公然侮辱罪。被告以
    本案言語接續辱罵告訴人，時間緊接，所犯罪名相同，侵害
    同一法益，各行為之獨立性極為薄弱，以視為數個舉動之接
    續施行，合為包括之一行為予以評價，論以接續犯，較為合
    理，應論以一罪。
(二)爰以行為人責任，審酌被告未能以理性方式處理紛爭，竟以
    本案言語公然辱罵對方，犯後又否認犯行，迄未與告訴人達
    成和解，兼衡告訴人意見、被告犯罪之動機、目的、手段、
    素行及自陳之家庭經濟狀況（本院易字卷第43頁）等一切情
    狀，量處如主文所示之刑，並諭知易服勞役之折算標準。
據上論斷，應依刑事訴訟法第452條、第299條第1項前段，判決
如主文。　
本案經檢察官江貞諭聲請簡易判決處刑，檢察官林秀濤到庭執行
職務。
中　　華　　民　　國　　111 　年　　4 　　月　　18　　日
　　　　　　　　　刑事第八庭    法　官　李陸華
上正本證明與原本無異。 
如不服本判決應於收受送達後20日內向本院提出上訴書狀，並應
敘述具體理由；其未敘述上訴理由者，應於上訴期間屆滿後20日
內向本院補提理由書（均須按他造當事人之人數附繕本）「切勿
逕送上級法院」。告訴人或被害人如對於本判決不服者，應具備
理由請求檢察官上訴，其上訴期間之計算係以檢察官收受判決正
本之日期為準。 因疫情而遲誤不變期間，得向法院聲請回復原
狀。
                                書記官  張閔翔
中　　華　　民　　國　　111 　年　　4 　　月　　19　　日
附錄本判決論罪科刑所依據之法條：
刑法第309條
公然侮辱人者，處拘役或9千元以下罰金。
以強暴犯前項之罪者，處1年以下有期徒刑、拘役或1萬5千元以
下罰金。